【裁判字號】    95,訴,893
【裁判日期】    950928
【裁判案由】    妨害公務等
【裁判全文】
臺灣士林地方法院刑事判決               95年度訴字第893號
公  訴  人  臺灣士林地方法院檢察署檢察官
被      告  乙○○
上列被告因妨害公務案件，經檢察官提起公訴（95年度偵字第61
73號），本院經訊問被告後，被告為認罪之答辯，本院合議庭裁
定由受命法官獨任以簡式審判程序審理，並判決如下：
    主  文
乙○○依法逮捕之人以強暴脫逃未遂，累犯，處有期徒刑玖月。
    事  實
一、乙○○前於民國91年間因違反毒品危害防制條例案件，經臺
    灣板橋地方法院判處有期徒刑7 月，於92年10月3 日入監執
    行，並於93年5 月2 日徒刑執行完畢，詎仍不知悔改，於95
    年5 月4 日凌晨2 時許，在臺北市○○區○○街臨523 號展
    榮遊覽車修理廠內，徒手竊盜甲○○所有財物時（所涉竊盜
    案件業經本院於95年9 月8 日判決公訴不受理），為警巡邏
    時發現，而當場逮捕，並於95年5 月4 日晚上8 時許，解送
    至臺灣士林地方法院檢察署，其明知為依法拘禁之人，竟意
    圖脫逃，利用該署檢察官訊問上揭竊盜案情並告知將向本院
    聲請羈押之際，趁機跑出偵查庭而著手脫逃，因法警賴家鵬
    自後追趕，竟又徒手毆打賴家鵬頭部及抓傷賴家鵬手臂，嗣
    因該署職員田文欽聽到偵查庭外傳來異常聲響，往外察看，
    發現2 人在走道上扭打，隨即協助賴家鵬制服乙○○，乙○
    ○始未能脫逃得逞，賴家鵬並因此受有左手上臂3X3 公分瘀
    腫、左肘5X5 公分瘀腫、左前臂3 公分瘀腫、右手第3 、4
    指1X1 公分紅腫等傷害（傷害部分未據告訴）。
二、案經臺灣士林地方法院檢察署檢察官自動檢舉偵查起訴。
    理  由
一、上揭有關被告暴行脫逃未遂之犯罪事實，業據被告於本院準
    備程序及審理時均坦承不諱（見本院卷第31至35頁），核與
    證人賴家鵬、田文欽於偵訊時證述情節相符（見偵卷第53頁
    ），並有臺北市立聯合醫院出具之賴家鵬傷勢之診字第406
    號甲種診斷書附卷可稽（見偵卷第72頁），綜上，堪認被告
    之自白與事實相符，足以採信，本件事證明確，被告犯行，
    洵堪認定。
二、被告行為後，刑法業於94年2 月2 日經總統以華總一義字第
    09400014901 號令修正公布，並於95年7 月1 日施行，參酌
    最高法院95年5 月23日刑事庭第8 次會議決議，修正後刑法
    第2 條第1 項之規定，係規範行為後法律變更所生新舊法律
    比較適用之準據法，於刑法施行後，應適用修正後刑法第2
    條第1 項之規定，為「從舊從輕」之比較。另於比較時應就
    罪刑有關之共犯、未遂犯、想像競合犯、牽連犯、連續犯、
    結合犯，以及累犯加重、自首減輕暨其他法定加減原因（如
    身分加減）與加減比例等一切情形，本於統一性及整體性原
    則，綜其全部罪刑之結果而為比較，茲就比較情形分述如下
    ：
    (一)修正後刑法第25條、第26條未遂犯之規定部分，就刑法第
      25條第1 項關於「已著手於犯罪行為之實行而不遂者，為
      未遂犯」之規定並未修正，而同條第2 項於修正前之規定
      為：「未遂犯之處罰，以有特別規定者，為限」，修正後
      則為：「未遂犯之處罰，以有特別規定者為限，並得按既
      遂犯之刑減輕之」，另修正前刑法第26條規定：「未遂犯
      之處罰，得按既遂犯之刑減輕之。但其行為不能發生犯罪
      之結果，又無危險者，減輕或免除其刑」，修正後則為：
      「行為不能發生犯罪之結果，又無危險者，不罰」，是除
      不能未遂犯修正為不罰以外，僅2 條文條項之移列。本案
      被告暴行脫逃未遂之犯行，其未遂型態既非不能未遂犯，
      則適用修正前刑法第25條、第26條未遂犯之規定，自無不
      利於被告。
    (二)修正後刑法第47條第1 項規定「受徒刑之執行完畢，或一
      部之執行而赦免後，5 年以內故意再犯有期徒刑以上之罪
      者，為累犯，加重本刑至2 分之1 」，與修正前刑法第47
      條規定「受有期徒刑之執行完畢，或受無期徒刑或有期徒
      刑一部之執行而赦免後，5 年以內再犯有期徒刑以上之罪
      者，為累犯，加重本刑至2 分之1 」不同，而被告係故意
      再犯本案之罪，是依修正前、後之刑法第47條規定，均成
      立累犯，經比較修正前、後之累犯規定，對被告並無不利
      。
    (三)綜合上述各條文修正前、後之比較，揆諸前揭最高法院決
      議及修正後刑法第2 條第1 項前段、後段規定之「從舊從
      輕」原則，自應適用被告行為時之法律，即修正前刑法之
      相關規定，予以論處，合先敘明。
三、按「上訴人為脫逃，先後損壞械具及對蕭員施暴等行為，係
    本於單一脫逃犯意而接續實施，犯單純加重脫逃一罪」，最
    高法院88年度台上字第6674號判決意旨參照，是被告為脫逃
    而對法警賴家鵬施暴之行為，係犯刑法第161 條第4 項、第
    2 項之暴行脫逃未遂罪。被告雖已經著手於暴行脫逃行為之
    實施，惟仍然未生有脫逃之結果，為未遂犯，爰依修正前刑
    法第26條前段之規定，按既遂犯之刑度減輕其刑，起訴書雖
    認被告所為係犯刑法第161 條第1 項、第4 項之脫逃未遂罪
    嫌，然業經實行公訴之檢察官當庭將起訴法條更正為刑法第
    161 條第2 項、第4 項之暴行脫逃未遂罪，依檢察一體原則
    ，本院自無須變更起訴法條，附此說明。又被告前開行為雖
    亦觸犯刑法第135 條第1 項之妨害公務罪，然依據最高法院
    49年台上字第517 號判例見解，刑法第161 條第2 項以強暴
    脅迫脫逃之罪，為同法第135 條妨害公務罪之特別規定，自
    應逕依第161 條第2 項論科，無再比較適用第135 條之餘地
    。末查被告有如犯罪事實欄所載之犯罪科刑執行紀錄，此有
    臺灣高等法院被告前案紀錄表存卷可查（見本院卷第4 至14
    頁），其於有期徒刑執行完畢後5 年以內，再犯本件有期徒
    刑以上之罪，應依行為時即修正前之刑法第47條，論以累犯
    加重其刑，並依法先加後減之。爰審酌被告素行非佳，其為
    求脫逃竟對法警施暴，惡性非輕，及其犯罪後已能明瞭己非
    ，坦承犯行，態度良好，知所悔改等一切情狀，量處如主文
    所示之刑，以示懲儆。
據上論斷，應依刑事訴訟法第299 條第1 項前段、第273 條之1
第1 項，刑法第2 條第1 項前段、刑法第161 條第4 項、第2 項
、修正前第26條前段、第47條規定，判決如主文。
本案經檢察官吳維雅到庭執行職務。
中    華    民    國    95    年    9     月    28    日
                  刑事第四庭法  官  高雅敏
以上正本證明與原本無異。
如不服本判決，應於判決送達後10日內，向本院提出上訴狀。
                            書記官  楊哲偉
中    華    民    國    95    年    9     月    28    日
附錄本案論罪科刑法條全文：
中華民國刑法第161條
依法逮捕、拘禁之人脫逃者，處 1 年以下有期徒刑。
損壞拘禁處所械具或以強暴脅迫犯前項之罪者，處5 年以下有期
徒刑。
聚眾以強暴脅迫犯第1 項之罪者，在場助勢之人，處3 年以上10
年以下有期徒刑。
首謀及下手實施強暴脅迫者， 處 5 年以上有期徒刑。
前三項之未遂犯，罰之。


司法院資訊處製作；財團法人民間司法改革基金會備份。
